【裁判字號】    99,訴緝,49
【裁判日期】    991029
【裁判案由】    肅清煙毒條例等
【裁判全文】
臺灣士林地方法院刑事判決              99年度訴緝字第49號
公  訴  人  臺灣士林地方法院檢察署檢察官
被      告  甲○○即施秋雄）.
上列被告因肅清煙毒條例案件，經檢察官提起公訴（83年度偵字
第7387、7455、7669、9935、10654號），本院判決如下：
    主  文
本件免訴。
    理  由
一、公訴意旨略以：甲○○曾犯煙毒罪多次，最近一次於民國83
    年間又因煙毒案，經台灣高等法院判處有期徒刑6 年確定，
    仍不知悛悔，基於概括之犯意，自83年6 月8 日起至83年7
    月9 日止，連續在其位於臺北市○○區○○路3 段301 巷16
    號之住處施用第一級毒品海洛因。嗣經警監聽察覺上情，於
    83年7 月11日將被告帶回警局訊問，被告因恐遭警發覺其有
    煙毒前科，竟另行起意，在警方偵訊筆錄上偽簽「施秋雄」
    之署押，足生損害於施秋雄及該警察局，且其經警採集之尿
    液檢體送驗亦確呈煙毒反應。因認被告涉犯肅清煙毒條例第
    9 條第1 項施用毒品、刑法第217 條第1 項偽造署押等罪嫌
    。
二、按肅清煙毒條例第9 條第1 項之罪，業已由修正後之毒品危
    害防制條例所涵攝，並已於87年5 月22日施行。被告之犯行
    於85年11月16日完成，其犯罪後法律已有變更，茲比較新舊
    法結果，民國81年7 月27日公布施行之肅清煙毒條例第9 條
    第1 項規定施用毒品海洛因之罪，處3 年以上7 年以下有期
    徒刑。而毒品危害防制條例第10條第1 項規定，施用第一級
    毒品（海洛因）者，處6 月以上5 年以下有期徒刑。又依據
    毒品危害防制條例第20條、第23條、第35條規定，初犯前開
    施用毒品之罪者，應由法院裁定令被告入勒戒處所觀察、勒
    戒，受觀察、勒戒人無繼續施用毒品傾向者，應即釋放，並
    由檢察官為不起訴之處分或由法院為免刑之判決；受觀察、
    勒戒人有繼續施用毒品傾向者，裁定令入戒治處所強制戒治
    ，戒治期滿亦應由檢察官為不起訴處分或由法院為免刑之判
    決。茲綜合比較後，認新法之毒品危害防制條例規定，較有
    利於被告，依刑法第2 條第1 項但書之規定，均適用最有利
    於行為人之法律即毒品危害防制條例第10條第1 項規定處罰
    。
三、次按案件時效已完成者，應諭知免訴之判決，並得不經言詞
    辯論為之，刑事訴訟法第302 條第2 款、第307 條分別定有
    明文。又被告行為後，刑法於94年1 月7 日修正通過，於同
    年2 月2 日公布，並於95年7 月1 日施行。依修正後刑法第
    2 條第1 項規定：行為後法律有變更者，適用行為時之法律
    。但行為後之法律有利於行為人者，適用最有利於行為人之
    法律。而本件被告行為時刑法第80條追訴權之時效期間規定
    為：「追訴權，因左列期間內不行使而消滅：一、死刑、無
    期徒刑或10年以上有期徒刑者，20年。二、3 年以上10年未
    滿有期徒刑者，10年。三、1 年以上3 年未滿有期徒刑者，
    5 年。四、1 年未滿有期徒刑者，3 年。五、拘役或罰金者
    ，1 年。前項期間自犯罪成立之日起算。但犯罪行為有連續
    或繼續之狀態者，自行為終了之日起算。」修正後之刑法第
    80條則規定為：「追訴權，因下列期間內未起訴而消滅：一
    、犯最重本刑為死刑、無期徒刑或10年以上有期徒刑之罪者
    ，30年。二、犯最重本刑為3 年以上10年未滿有期徒刑之罪
    者，20年。三、犯最重本刑為1 年以上3 年未滿有期徒刑之
    罪者，10 年 。四、犯最重本刑為1 年未滿有期徒刑、拘役
    或罰金之罪者，5 年。前項期間自犯罪成立之日起算。但犯
    罪行為有繼續之狀態者，自行為終了之日起算。」查被告所
    犯上開罪之法定刑為「5 年以下有期徒刑」，是依被告行為
    時之舊法，追訴時效期間為10年，新法之追訴時效則為20年
    。比較新、舊法結果，被告行為時之舊法對其較為有利，揆
    諸前開修正後之刑法第2 條第1 項前段之規定，本件應適用
    被告行為時之舊法。而關於追訴權時效之停止進行、期間計
    算，亦應一體適用修正前刑法第83條之規定。
四、經查，被告被訴涉犯肅清煙毒條例第9 條第1 項及刑法第21
    7 條第1 項等罪嫌，其最後犯罪行為終了日為83年7 月11日
    ；又其所犯之罪其中法定最高本刑為5 年以下有期徒刑，依
    修正前刑法第80條第1 項第2 款之規定，其追訴權時效期間
    為10年。本案公訴人於83年8 月13日開始偵查，於83年12月
    28日提起公訴，於84年1 月24日繫屬本院，嗣因被告逃匿，
    經本院於84年5 月9 日發布通緝，致審判程序不能繼續，有
    本院刑事卷宗、偵查卷宗、通緝書等資料在卷可稽。偵查開
    始至公訴人起訴之日止及案件繫屬於本院時起至通緝前一日
    止，追訴權均在行使，不生時效進行之問題，扣除此項期間
    ，並依修正前刑法第83條第3 項之規定，扣除其因通緝致時
    效停止進行之期間2 年6 月後，本案之追訴權時效業於96年
    9 月11日已完成，揆諸前揭說明，爰不經言詞辯論，逕為免
    訴之諭知。
據上論斷，應依刑事訴訟法第302 條第2 款、第307 條，判決如
主文。
中    華    民    國    99    年    10    月    29    日
                  刑事第五庭審判長法  官   林秀鳳
                                  法  官   吳維雅
                                  法  官   黃珮茹
以上正本證明與原本無異。
如不服本判決應於收受判決後10日內向本院提出上訴書狀，並應
應敘述具體理由。其未敘述上訴理由者，應於上訴期間屆滿後20
日內向本院補提理由書(均須按他造當事人之人數附繕本)「切勿
逕送上級法院」。
                                  書記官  張馨尹
中    華    民    國    99    年    10    月    29    日

司法院資訊處製作；財團法人民間司法改革基金會備份。
